臺北高等行政法院判決　　　　　　　　　　　　　　　九十年度訴字第六五七三號
　　　　　　　　　　　　　　　.
　　原　　　告　宏陽皮革股份有限公司
　　代　表　人　甲○○董事長.
　　訴訟代理人　丁○○
　　被　　　告　勞工保險局
　　代　表　人　廖碧英總經理.
　　訴訟代理人　乙○○
　　　　　　　　丙○○
右當事人間因勞保事件，原告不服行政院勞工委員會中華民國九十年十一月二十一日
台九十勞訴字第○○○○九九四號訴願決定，提起行政訴訟。本院判決如左：
　　主  文
原告之訴駁回。
訴訟費用由原告負擔。
　　事  實
緣原告於民國（下同）八十九年四月六日以宏簡字第○四○六號函，請求被告查明其
所屬員工張永成之年資，並稱其於八十四年八月申報張永成參加勞保，惟勞保明細表
並無張永成資料云云。案經被告以其並未收到上開加保表，且原告檢送之張永成加保
表係「全民健康保險對象加保（轉入）申報表」，非「勞工保險加保申報表」或「勞
、健保合一加保申報表」，乃於八十九年六月八日以八九保承字第六○○九九九一號
函復原告未便處理，另就原告所送加保表受理張永成自八十九年四月十八日起承保。
原告不服，向勞工保險監理委員會（下稱監理會）申請審議，經該會以八十九年十二
月八日保監審字第三七八三號審議駁回。原告仍未甘服，提起訴願，亦遭行政院勞
工委員會訴願決定駁回，遂向本院提起行政訴訟。茲摘敘兩造訴辯意旨如次：
甲、原告方面：
    原告未於言詞辯論期日到場，據其提出書狀及準備程序所陳，聲明、陳述如左：
一、聲明：求為判決
１、訴願決定（行政院勞工委員會九十年十一月二十一日台九十勞訴字第○○○○九
    九四號訴願決定）、審議審定（勞工保險監理委員會八十九年十二月八日保監
    審字第三七八三號審定書）及原處分（被告八十九年六月八日八九保承字第六○
    ○九九九一號函）均撤銷。
２、命被告自八十四年八月八日起受理張永成加入勞工保險。
二、陳述：
１、有關案外人陳永林溢繳勞工保險費部分，不在本件行政訴訟爭執範圍內。原告提
    起本件訴訟，係因所屬員工張永成發生中風事故，向被告申請補助，始得知張永
    成辦理勞工保險之手續不完備，未完成加保。被告稱原告當初檢送之勞工保險加
    保表格有誤，致未完成加保手續，惟於八十四年三月一日開辦全民健康保險業務
    ，政府機關即對外宣導勞、健保合一，且原告辦理加保手續時，亦曾去電中央健
    康保險局詢問，經其所屬人員告知加入全民健康保險時，該局將影印一份投保申
    報表轉交被告同時加入勞工保險，故原告僅填寫「全民健康保險第一類保險對象
    投保（轉入）申報表」，該申報表確係當初向被告申報張永成參加勞工保險之申
    報表，原告係寄予中央健康保險局，至於中央健康保險局有無轉交被告，原告並
    不清楚，惟參照上開申報表說明一之內容，可知中央健康保險局應將上開申報表
    一份轉送被告。故原告認所屬員工張永成於八十四年八月八日確實加入勞工保險
    及全民健康保險，中央健康保險局未將上開加保申報表交予被告，致原告所屬員
    工權利受損。
２、有關原告所屬員工之勞工保險費繳納，係以全體員工應繳納保費之整筆金額繳納
    ，並無以個人名義區分應繳納之勞工保險費，原告當時對張永成未繳納勞工保險
    費部分，並不知情，原告亦按月自張永成薪資所得中扣除其應繳納之勞工保險費
    ，且當時（八十四年八月間）另有員工陳永林退保，其溢繳之勞工保險費，被告
    亦未退還，故認張永成之勞工保險費應已繳納。另上開兩人薪資及應繳納勞工保
    險費雖不相同，惟原告接獲被告勞工保險費繳款單後，即前往銀行繳款，並無核
    對前後金額有無異動，且原告每個月僅接獲被告繳款單即前往銀行繳款，於扣除
    員工自付額，其餘費用均由原告負擔，原告並未接獲被告所稱「勞工保險費及附
    收積欠工資墊償基金計算表」。
３、八十四年間全民健康保險業務開辦，使廠商無所適從，加上宣導不足，甚且勞工
    保險及全民健康保險之加保、退保表格多次更換，有時採勞、健保合一表格，有
    時採分離個別表格。全民健康保險業務開辦之初，將勞工保險業務部分抽離至全
    民健康保險負責，被告所屬人員亦不甚清楚，況如原告之一般公司行號。參諸國
    家賠償法第二條第一項及第二項規定：「本法所稱公務員者，謂依法令從事於公
    務之人員。公務員於執行職務行使公權力時，因故意或過失不法侵害人民自由或
    權利者，國家應負損害賠償責任。公務員怠於執行職務，致人民自由或權利遭受
    損害者亦同。」，被告及中央健康保險局所屬人員依據勞工保險條例及全民健康
    保險法規定，執行公務，致原告所屬員工張永成參加勞工保險之手續不完備，且
    未盡核實之責，致張永成因中風事故卻無法獲取勞工保險給付，轉嫁原告負擔，
    致原告權益受損。
乙、被告方面：
一、聲明：求為判決駁回原告之訴，訴訟費用由原告負擔。
二、陳述：
１、按「符合第六條規定之勞工，各投保單位應於其所屬勞工到職、入會、到訓、離
    職、退會、結訓之當日，列表通知保險人；其保險效力之開始或停止，均自應為
    通知之當日起算。但投保單位非於勞工到職、入會、到訓之當日列表通知保險人
    者，除依本條例第七十二條規定處罰外，其保險效力之開始，均自通知之翌日起
    算。」勞工保險條例第十一條定有明文。原告於八十九年四月六日以宏簡字第○
    四○六號函，並檢附「全民健康保險第一類保險對象投保（轉入）申報表」影本
    一份，主張其於八十四年八月為所屬員工張永成加保，惟並無張永成之加保資料
    ，請求被告查明之。案經被告調查，以未接獲張永成之加保表，且原告所附張永
    成加保表係屬「全民健康保險第一類保險對象投保（轉入）申報表」，並非「勞
    工保險加保申報表」或「勞、健保合一加保申報表」，遂將上情函復，另依勞工
    保險條例施行細則第十六條規定，就其所送加保表受理張永成自八十九年四月十
    八日起承保。被告所為處分並無不合，並經審議審定及訴願決定維持在案。
２、原告稱其所屬員工張永成確於八十四年八月八日加入勞工保險及全民健康保險，
    另一員工陳永林於八十四年八月十一日申請退保，因上開二人申報加保與退保僅
    相差四天，致應繳保費前後並無不同，未察覺該二人之加保及退保均未生效云云
    。惟被告每月寄發予投保單位之保險費繳款單，於投保人數及薪資計算欄中均列
    有當月加、退保人數，且被告通知投保單位繳納勞工保險費時，除給予繳款單外
    ，並附有「勞工保險費及附收積欠工資墊償基金計算表」。經被告調閱原告八十
    四年八月份之保費計算表，原告八十四年八月份之退保人數為二人，非原告所稱
    之一人加保、一人退保，且參照被告所建投保單位被保險人名冊，該二人係於八
    十四年八月十八日申報退保，亦非原告所稱八十四年八月十一日，故原告未察覺
    此點，顯有疏失。另早期原告所開具之繳款單雖未列有被保險人名單，惟倘投保
    單位認資料有誤，隨時可來電查詢、索取被保險人名冊，是原告怠為查證，主張
    被告避重就輕、一意委過云云，尚待斟酌。
３、原告稱八十四年間全民健康保險業務開辦，勞工保險及全民健康保險之加保、退
    保表格多次更換，致一般公司行號無所適從云云。惟八十四年間實施全民健康保
    險後，為便利被保險人，乃有勞工保險及全民健康保險合一表格之設計；另因被
    保險人之勞工保險及全民健康保險非必於同一投保單位投保，同時有勞工保險專
    用表格與全民健康保險專用表格，各種表格皆有不同用途，迥不相同，且自八十
    四年實施上開合一表格後，亦未變更，故原告所稱尚待斟酌。
４、參照被告九十一年七月以前所使用之「勞工保險費暨附收工資墊償基金提繳費繳
    款單」格式，其中「投保人數及薪資計算欄」有「本月份加保」及「本月份退保
    」之記載，原告應可從中得知加退保人數，所辯不知張永成未辦理加保，委無足
    採。
　　理  由
一、本件原告經合法通知，未於言詞辯論期日到場，核無行政訴訟法第二百十八條準
    用民事訴訟法第三百八十六條各款所列情形，因依被告之聲請，由其一造辯論而
    為判決。
二、按「符合第六條規定之勞工，各投保單位應於其所屬勞工到職、入會、到訓、離
    職、退會、結訓之當日，列表通知保險人；其保險效力之開始或停止，均自應為
    通知之當日起算。但投保單位非於勞工到職、入會、到訓之當日列表通知保險人
    者，除依本條例第七十二條規定處罰外，其保險效力之開始，均自通知之翌日起
    算。」、「符合本條例第六條規定之勞工，各投保單位於其所屬勞工到職、入會
    、到訓之當日列表通知保險人者，其保險效力之開始，自投保單位將加保申報表
    送達保險人或郵寄之當日零時起算；投保單位非於勞工到職、入會、到訓之當日
    列表通知保險人者，其保險效力之開始，自投保單位將加保申報表送達保險人或
    郵寄之翌日零時起算。．．前二項郵寄之當日，以原寄郵局郵戳為準。」分別為
    勞工保險條例第十一條及同條例施行細則第十六條所規定。
三、本件原告於八十九年四月六日請求被告查明其所屬員工張永成之年資，並稱其於
    八十四年八月申報張永成參加勞保，惟勞保明細表並無張永成資料云云。案經被
    告以其並未收到上開加保表，且原告檢送之張永成加保表係「全民健康保險對象
    加保（轉入）申報表」，非「勞工保險加保申報表」或「勞、健保合一加保申報
    表」，乃函復原告未便處理，另就原告所送加保表受理張永成自八十九年四月十
    八日起承保，原告不服，申請審議及提起訴願均遭駁回之事實，有原告八十九年
    四月六日宏簡字第○四○六號函及所附「全民健康保險第一類保險對象投保（轉
    入）申報表」、被告八十九年六月八日八九保承字第六○○九九九一號函、監理
    會八十九年十二月八日保監審字第三七八三號審定書、行政院勞工委員會九十
    年十一月二十一日台九十勞訴字第○○○○九九四號訴願決定書等附卷可稽，自
    堪信為真實。
四、原告不服，主張八十四年間開辦全民健康保險之宣導不足，勞工保險及全民健康
    保險之加保及退保表格多次更換，使廠商無所適從，且其辦理加保手續時，曾洽
    中央健康保險局，獲告知加入全民健康保險時，該局將影印一份投保申報表轉交
    被告同時加入勞工保險，故原告僅填寫「全民健康保險第一類保險對象投保（轉
    入）申報表」送交中央健康保險局，參照該申報表說明一，可知中央健康保險局
    應將該申報表一份轉送被告，故原告認所屬員工張永成於八十四年八月八日確實
    加入勞工保險及全民健康保險，原告對於未繳納張永成勞工保險費乙事，並不知
    情，原告係於接獲勞工保險費繳款單後，即前往銀行繳款，並無核對前後金額有
    無異動，而被告及中央健康保險局執行公務，未盡核實之責，致張永成因中風事
    故卻無法獲取勞工保險給付，轉嫁原告負擔，實難令人甘服（詳如事實欄所載）
    云云。惟查：
１、原告自承於八十四年八月間僅填寫「全民健康保險第一類保險對象投保（轉入）
    申報表」送交中央健康保險局，核該申報表說明一：「本表供第一類第二目至第
    五目被保險人及政府機關、公私立學校參加勞保人員及其眷屬辦理投保（轉入）
    時填用，由投保單位填寫一份送中央健康保險局轄區分局，並影印一份留存備查
    」之內容，並無原告所述中央健康保險局應將該申報表一份轉送被告以作為加入
    勞工保險之用，況被告於本院九十一年十一月十八日準備程序時說明因被保險人
    之勞保、健保非必於同一投保單位投保，乃設計有各種表格，並且提出自八十四
    年實施迄今未曾變更之勞健保合一表格、勞保專用表格、健保專用表格以實其說
    ，則原告於八十四年八月間既未將加保申報表送達被告，被告乃就原告嗣後所送
    加保申報表受理張永成自八十九年四月十八日起承保，於法自屬無違。
２、再者，被告於本院九十一年十二月五日行言詞辯論程序時，提出九十一年七月以
    前所使用之「勞工保險費暨附收工資墊償基金提繳費繳款單」格式，依該繳款單
    格式，其中「投保人數及薪資計算欄」有「本月份加保」及「本月份退保」之記
    載，則原告應可從中得知加退保人數；參諸原處分卷附原告八十四年八月份繳款
    單，其「投保人數及薪資計算欄」記載該月份退保人數二人，無人加保，非原告
    所稱之一人加保、一人退保，則原告辯稱其不知張永成未辦理加保，顯為卸責之
    飾詞，要無足取。矧原告訴訟代理人自承原告無法提出該公司自張永成薪資所得
    中扣除勞工保險費或原告繳納張永成勞工保險費之相關資料，而此益證被告所為
    原告未於八十四年八月間為張永成加保之主張非虛。
五、綜上所述，被告函復原告未便自八十四年八月起受理張永成之加保，而另就原告
    所送加保表受理張永成自八十九年四月十八日起承保，於法並無不合，審議審定
    及訴願決定遞予維持，俱無違誤。原告猶執前詞訴請撤銷訴願決定、審議審定及
    原處分，及命被告自八十四年八月八日起受理張永成加入勞工保險，均為無理由
    ，應予駁回。
六、兩造其餘攻擊防禦方法均與本件判決結果不生影響，故不逐一論述，併此敘明。
據上論結，本件原告之訴為無理由，爰依行政訴訟法第九十八條第三項前段、第二百
十八條、民事訴訟法第三百八十五條第一項前段，判決如主文。
中　　華　　民　　國　　九十一　　　年　　　十二　 　月　　　 十一  　　日
                               臺 北 高 等 行 政 法 院  第 六 庭
                                           審 判 長 法  官　林樹埔
         　　　　　　　　　 　　 　　　　　　　　　 法　官　闕銘富
         　　　　　　　　　　　　  　　　　　　　　 法　官　曹瑞卿
右為正本係照原本作成。
如不服本判決，應於送達後二十日內，向本院提出上訴狀並表明上訴理由，如於本判
決宣示後送達前提起上訴者，應於判決送達後二十日內補提上訴理由書（須按他造人
數附繕本）。
中　　華　　民　　國　　九十一　　　年　　　十二　 　月　　　 十一  　　日
            　　　　　　　　　　 　　　　    　     書記官  方偉皓
